【裁判字號】    98,訴,585
【裁判日期】    990422
【裁判案由】    違反稅捐稽徵法等
【裁判全文】
臺灣桃園地方法院刑事判決               98年度訴字第585號
公  訴  人  臺灣桃園地方法院檢察署檢察官
被      告  乙○○
            甲○○
上列被告因違反稅捐稽徵法案件，經檢察官提起公訴（96年度偵
緝字第1113號、97年度偵字第6951號），本院判決如下︰
    主  文
乙○○、甲○○均無罪。
    理  由
一、公訴意旨略以：被告乙○○係址設桃園縣蘆竹鄉○○路○ 段
    402 巷2 弄8 號、10號之冠岳精密工業股份有限公司（下稱
    冠岳公司）之負責人，被告甲○○前為會計人員，均為從事
    業務之人。2 人明知冠岳公司員工丙○○於93年度僅於冠岳
    公司領取新臺幣（下同）16萬元之薪資，竟共同基於偽造文
    書、逃漏稅捐之犯意聯絡，在其業務上做成之93年度各類所
    得扣繳憑單上，虛偽登載丙○○之薪資所得為55萬8 千元，
    據以製作載有冠岳公司給付55萬8 千元薪資予丙○○之93年
    度各類所得扣繳暨免扣繳憑單，使財政部北區國稅局誤以該
    不實之薪資資料為冠岳公司93年度營利事業所得稅結算申報
    核定，以此方法逃漏營利事業所得稅額，足以生損害於丙○○及稅捐稽徵機關對於稅捐稽徵之正確性。嗣因丙○○接獲
    財政部臺灣省北區國稅局桃園縣分局寄發之93年度綜合所得
    稅核定稅額繳款書及核定通知書時，始察覺有異提出告訴，
    而悉上情。因認被告乙○○、甲○○所為，均係犯刑法第21
    6 條、第215 條行使業務登載不實之文書罪嫌、稅捐稽徵法
    第47條第1 款、第41條公司負責人為納稅義務人以不正當方
    法逃漏稅捐罪嫌云云。
二、按犯罪事實應依證據認定之，無證據不得認定犯罪事實。又
    不能證明被告犯罪者，應諭知無罪之判決，刑事訴訟法第15
    4 條第2 項、第301 條第1 項分別定有明文。又事實之認定
    ，應憑證據，如未能發現相當證據，或證據不足以證明，自
    不能以推測或擬制之方法，為裁判基礎（最高法院40年臺上
    字第86號判例意旨參照）；又認定犯罪事實所憑之證據，雖
    不以直接證據為限，間接證據亦包括在內，然而無論直接證
    據或間接證據，其為訴訟上之證明，須於通常一般之人均不
    致有所懷疑，而得確信其為真實之程度者，始得據為有罪之
    認定，倘其證明尚未達到此一程度，而有合理之懷疑存在而
    無從使事實審法院得有罪之確信時，即應由法院為諭知被告
    無罪之判決（最高法院76年臺上字第4986號判例意旨參照）
    。
三、本件公訴意旨認定被告乙○○、甲○○涉有前開罪嫌，無非
    係以證人即共同被告乙○○、甲○○、證人丙○○、李政泰
    等人於偵查中之證述，及財政部臺灣省國稅局96年3 月20日
    北區國稅桃縣二字第0961006486號函暨丙○○93年度綜合所
    得稅申報書暨核定通知書、97年10月7 日北區國稅桃縣一字
    第0971030 588 號函暨冠岳公司93年度營利事業所得稅結算
    申報核定通知書、97年10月28日北區國稅桃縣二字第097103
    2968號函暨冠岳公司93年度各類所得扣免繳憑單申報書等件
    ，為其主要論據。而上開證據之證據能力經查如下：
（一）按刑事審判上之共同被告，係為訴訟經濟等原因，由檢察
      官或自訴人合併或追加起訴，或由法院合併審判所形成，
      其間各別被告及犯罪事實仍獨立存在。故共同被告對於其
      他共同被告之案件而言，為被告以外之第三人，本質上屬
      於證人，為確保被告對證人之詰問權，證人於審判中，應
      依法定程序，到場具結陳述，並接受被告之詰問，其陳述
      始得作為認定被告犯罪事實之判斷依據（最高法院93年臺
      上字第5726號判決意旨參照）。按被告以外之人於審判外
      之言詞或書面陳述，除法律有規定者外，不得作為證據；
      被告以外之人於偵查中向檢察官所為之陳述，除顯有不可
      信之情況者外，得為證據；被告以外之人於檢察事務官、
      司法警察官或司法警察調查中所為之陳述，與審判中不符
      時，其先前之陳述具有較可信之特別情況，且為證明犯罪
      事實存否所必要者，得為證據；再被告以外之人於審判外
      之陳述，雖不符刑事訴訟法第159 條之1 至第159 條之4
      之規定，而經當事人於審判程序同意作為證據，法院審酌
      該言詞陳述或書面陳述作成時之情況，認為適當者，亦得
      為證據。當事人、代理人或辯護人於法院調查證據時，知
      有第159 條第1 項不得為證據之情形，而未於言詞辯論終
      結前聲明異議者，視為有前項之同意。刑事訴訟法第159
      條第1 項、第159 條之1 第2 項、第159 條之2 、第159
      條之5 分別定有明文。又刑事訴訟法第159 條之2 所謂「
      具有較可信之特別情況」，應依陳述人於陳述時之「外部
      情況」是否具有可信性決定之，所謂「外部情況」係指就
      詢問有無出於不正方法、陳述是否出於非任意性、有無違
      反法定障礙事由期間不得詢問及禁止夜間詢問之規定、詢
      問時是否踐行應先告知義務、警詢筆錄所載與錄音或錄影
      內容是否相符等情，且必須依據陳述人之觀察、記憶、表
      達是否正確、陳述人有無虛偽陳述之動機，及對照同一待
      證事項之其他經過詰問證人之證述是否相同，有無矛盾之
      處而加以綜合決定（最高法院94年度臺上字第1653號判決
      意旨參照）。故乙○○、甲○○雖同為本案被告，然公訴
      人援引各該被告於警詢及檢察官偵查中所為之陳述為其餘
      被告犯行之證據，則就各該被告而言，其餘被告之陳述無
      異屬「被告以外之人」之陳述，而為證人地位之證言，且
      乙○○、甲○○此等於警詢及偵查中向檢察官所為之陳述
      ，原則上屬審判外之陳述，故亦須檢視上開證述內容是否
      有前開得為證據之情形，合先敘明。經查：
   1、證人即共同被告乙○○、甲○○，證人丙○○、李政泰分
      別於檢察官訊問時經具結後所為之證述，其性質雖屬傳聞
      證據，惟本院審酌證人乙○○為冠岳公司之負責人、證人
      甲○○自稱曾為冠岳公司辦理貸款事宜、證人丙○○自稱
      係遭被告乙○○虛報薪資所得之人、證人李政泰係麗寶機
      構中福營造監工，並曾為被告乙○○之冠岳公司處理財務
      問題，渠等證詞對認定犯罪事實之存否均有其必要性，且
      上開證人於檢察官偵查中，經檢察官諭知證人有具結之義
      務及偽證之處罰並命朗讀結文具結擔保其證言之真實性後
      ，以證人身分，於檢察官面前完整、連續陳述其親身經歷
      ，且查無違法取證之瑕疵存在，應無顯不可信之情形，依
      刑事訴訟法第159 條之1 第2 項之規定，自得為證據。
   2、按刑事訴訟法第158 條之3 規定：「證人、鑑定人依法應
      具結而未具結者，其證言或鑑定意見，不得作為證據」所
      謂「依法應具結而未具結者」，係指檢察官或法官依刑事
      訴訟法第175 條之規定，以證人身分傳喚被告以外之人到
      庭作證，或雖非以證人身分傳喚到庭，而於訊問調查過程
      中，轉換為證人身分為調查時，此時其等供述之身分為證
      人，則檢察官、法官自應依本法第186 條有關具結之規定
      ，命證人供前或供後具結，其陳述始符合第158 條之3 之
      規定，而有證據能力。若檢察官或法官非以證人身分傳喚
      而以共同被告身分傳喚到庭為訊問時，其身分既非證人，
      即與「依法應具結」之要件不合，縱未命其具結，純屬檢
      察官或法官調查證據職權之適法行使，當無違法可言。而
      前揭不論係本案或他案在檢察官面前作成未經具結之陳述
      筆錄，係屬被告以外之人於偵查中向檢察官所為之陳述，
      本質上屬於傳聞證據，基於保障被告在憲法上之基本訴訟
      權，如已經法院傳喚到庭具結而為陳述，並經被告之反對
      詰問，前揭非以證人身分而在檢察官面前未經具結之陳述
      筆錄，除顯有不可信之情況者外，得為證據。又非以證人
      之身分在審判中之陳述筆錄，倘該被告以外之人已經法院
      以證人身分傳喚到庭並經具結作證，且由被告為反對詰問
      ，該未經具結之陳述筆錄因屬審判上之陳述，自有證據能
      力；不能因陳述人未經具結，即一律適用本法第158 條之
      3 之規定，排除其證據能力（最高法院96年度臺上字第35
      27號判決意旨參照）。經查：乙○○、甲○○前於檢察官
      偵訊時，非以證人身分而係以共同被告身分到庭所為之供
      述，其身分既非證人，即與「依法應具結」之要件不合，
      縱未命其等具結，純屬檢察官或法官調查證據職權之適法
      行使，當無違法。況乙○○於本院審理程序中既業經以證
      人身分具結而為陳述，並予被告甲○○詰問之機會，衡諸
      上開判決意旨，乙○○前揭非以證人身分而在檢察官面前
      未經具結之陳述，自有證據能力。
（二）本件認定事實所引用之財政部臺灣省國稅局96年3 月20日
      北區國稅桃縣二字第0961006486號函暨丙○○93年度綜合
      所得稅申報書暨核定通知書、97年10月7 日北區國稅桃縣
      一字第0971030588號函暨冠岳公司93年度營利事業所得稅
      結算申報核定通知書、97年10月28日北區國稅桃縣二字第
      0971032968號函暨冠岳公司93年度各類所得扣免繳憑單申
      報書等證據，檢察官及被告2 人並未主張排除其證據能力
      ，且迄於本院言詞辯論終結前均未表示異議，本院審酌前
      開文件並無證據證明係公務員違背法定程序所取得，其文
      書證據部分亦無刑事訴訟法第159 條之4 之顯有不可信之
      情況與不得作為證據之情形，且均與本案具關連性，是本
      件認定事實所引用之上開證據，均認有證據能力。
四、訊據被告乙○○、甲○○均堅詞否認有何行使業務上登載不
    實文書及逃漏稅捐犯行，被告乙○○辯稱：丙○○93年度「
    各類所得扣繳暨免扣繳憑單」上所載的給付總額55萬8 千元
    ，為丙○○在冠岳公司93年度應領的的薪資總額，但冠岳公
    司的確有積欠丙○○部分薪資未付，所以丙○○扣繳憑單上
    所載金額55萬8 千元，是冠岳公司於93年度應發放給丙○○
    的金額，而不是丙○○實領的金額。我認為扣繳憑單就是應
    該記載員工應領的薪資總額，無論該筆薪資是否已經實際發
    放給員工。我並沒有以此逃漏稅，也沒有在扣繳憑單上為不
    實的登載等語；被告甲○○則辯稱：我並非冠岳公司的員工
    ，也不曾在冠岳公司上班，更不曾替冠岳公司處理員工薪資
    發放及稅務申報事宜等語。經查：
（一）證人丙○○93年度「各類所得扣繳暨免扣繳憑單」為冠岳
      公司之負責人即被告乙○○委託記帳業者李杏玲所製作，
      該扣繳憑單上所載給付總額為55萬8 千元，給付淨額為54
      萬4,580 元，此業據被告乙○○供承在卷，並有各類所得
      扣繳暨免扣繳憑單1 張在卷可稽，財政部台灣省北區國稅
      局並據此核定證人丙○○當年度之綜合所得稅，此另有丙○○之綜合所得稅核定通知書1 份附卷可憑，合先敘明。
      次查，證人丙○○於檢察官訊問時及本院審理中證稱：「
      我在冠岳公司任職期間，陸陸續續有領到薪水，但只是一
      部份、一部份領，沒有全部領到。積欠工資墊償名單是冠
      岳公司積欠員工薪資，為了協調才寫該墊償名單。我實際
      上確實應該要有『各類所得扣繳暨免扣繳憑單』上所列的
      薪資數額55萬8 千元，只是冠岳公司實際上並沒有給我那
      麼多錢。」等語在卷。而被告乙○○於檢察官訊問時及本
      院審理中，亦就證人丙○○確為冠岳公司之員工，且丙○○於93年度確實應領之薪資數額，即係丙○○之「各類所
      得扣繳暨免扣繳憑單」上所載之55萬8 千元，而冠岳公司
      確曾積欠證人丙○○「各類所得扣繳暨免扣繳憑單」上所
      載薪資數額其中若干部分尚未給付一節供承在卷。至證人
      丙○○固證稱冠岳公司積欠其薪資數額為72萬元，並提出
      冠岳公司積欠工資墊償名冊1 份為佐，而據冠岳公司積欠
      工資墊償名冊所示，冠岳公司積欠證人丙○○工資之起迄
      日為93年2 月21日至93年10月31日，金額共計72萬元云云
      。惟查，被告乙○○於本院審理中供稱：「（審判長問：
      如果依剛剛丙○○所述，他一個月的薪水是8 萬元，光93
      年欠他的薪水就有72萬元，照理說，你們應發的薪水是72
      萬元，為何扣繳憑單只寫55萬8 千元？）所以這個部分應
      該這麼說，丙○○剛剛說他上班到10月底，這是時間的問
      題。」、「（審判長問：你的意思是說他任職的時間沒那
      麼長？）認知的問題。」等語在卷，是堪認被告乙○○就
      冠岳公司實際積欠證人丙○○之薪資數額，顯因其所認知
      證人丙○○於冠岳公司實際任職之期間，與證人丙○○有
      所差異，而有與冠岳公司為使員工得申請待償薪資所立具
      之積欠工資墊償名冊所載金額相異之認定。而證人丙○○
      於本院審理中亦證稱：「（被告甲○○問：公司是何時出
      事？）那一年的8 月多還是9 月多，我忘記了，就是很後
      面。」等語在卷，是足認冠岳公司約於93年8 、9 月間即
      已生營運危機，斯時冠岳公司人事運作是否如常，實有可
      疑，而益徵被告乙○○所辯證人丙○○於冠岳公司任職之
      期間實未至93年10月，故冠岳公司於93年度應給付與丙○○之薪資僅為55萬8 千元一節，堪信為真。是以，冠岳公
      司於93年度既應給付證人丙○○薪資共55萬8 千元，是冠
      岳公司於該年度就證人丙○○之部分，所發生之員工薪資
      費用即為55萬8 千元無訛。
（二）至起訴書固載稱被告乙○○、甲○○於扣繳憑單上「虛偽
      登載丙○○之薪資所得為55萬8 千元，據以製作載有冠岳
      公司給付55萬8 千元薪資予丙○○之93年度各類所得扣繳
      暨免扣繳憑單，使財政部北區國稅局誤以該不實之薪資資
      料為冠岳公司93年度營利事業所得稅結算申報核定，以此
      方法逃漏營利事業所得稅額」云云。惟查，依所得稅法第
      22條第1 項前段規定，公司組織之營利事業一律採用「權
      責發生制」，至所謂「權責發生制」係相對於「現金收付
      制」而言，即收益確定應收時，或費用確定應付時，就應
      加以認列入帳，而非如「現金收付制」須俟該收益或費用
      實際收取或支付時始予認列入帳，故當年度員工薪資費用
      既已發生，依「權責發生制」就該年度已發生之薪資費用
      全額均需入帳而列為公司當年度之費用，不論現實已否支
      付。是冠岳公司於93年度應給付證人丙○○薪資數額共55
      萬8 千元之費用既已確實發生，縱冠岳公司因積欠丙○○
      薪資之故而尚未實際支付該筆款項，該筆薪資費用仍應認
      列入帳。是冠岳公司縱將該筆薪資費用列帳，並據以申報
      其營利事業所得稅，仍屬依法所為，自不待言，而無該當
      於虛增薪資費用以虛減營業收入，藉此逃漏營利事業所得
      稅之犯行之可能。況且，經本院就冠岳公司93年度營利事
      業所得稅申報事宜函詢財政部台灣省北區國稅局桃園縣分
      局，經函覆以：「本案旨揭公司93年度營利事業所得稅並
      未辦理結算申報，經本分局依所得稅法第83條規定，按同
      業利潤標準純益率核定全年所得額11,827,550元，因屬未
      申報核定，故尚難認定其有虛報薪資情事。」此有該局98
      年3 月24日北區國稅桃縣一字第0980001061號函1 份在卷
      可稽。是冠岳公司93年度實未曾申報營利事業所得稅，而
      國稅局據為冠岳公司結算申報核定之依據，係依核定之營
      業收入總額及同業利潤標準純益率換算而得，就該公司同
      年度之各項費用金額皆未查核認定，更遑論有依冠岳公司
      所製作之扣繳憑單核定薪資費用金額之情事可言，此再徵
      之卷存之財政部台灣省北區國稅局93年度營利事業所得稅
      結算申報核定通知書所載之內容極明。是被告乙○○、甲○○亦無以行使冠岳公司製發之丙○○「各類所得扣繳暨
      免扣繳憑單」，並使國稅局據此而誤為冠岳公司93年度營
      利事業所得稅結算申報核定之情事。
（三）再按，所得稅法第88條第1 項第2 款規定：「納稅義務人
      有下列各類所得者，應由扣繳義務人於給付時，依規定之
      扣繳率或扣繳辦法，扣取稅款，並依第九十二條規定繳納
      之：二、機關、團體、學校、事業、破產財團或執行業務
      者所給付之薪資... 。」揆諸上開規定，冠岳公司製發之
      丙○○「各類所得扣繳暨免扣繳憑單」中「給付總額」欄
      ，自應以扣繳義務人即冠岳公司業已實際「給付」與證人
      丙○○之薪資數額為限，至冠岳公司積欠丙○○而尚未支
      付之薪資，自不得計入該「給付總額」。惟查，被告乙○○於本院審理中證稱：「（審判長問：冠岳公司是在做什
      麼？）塑膠射出。（審判長問：技術部分，你是否在行？
      ）後來不在行，早期我也是學過技術。（審判長問：財務
      方面你是否瞭解？）不完全瞭解，財務報表我看得懂，但
      是細節，比如說出納還有一些會計帳，我完全不會。（審
      判長問：會計的原則、原理，帳要怎麼做，你是否知道？
      ）大概，細節我就不曉得。（審判長問：你們公司有無內
      部會計人員？）有。（審判長問：會計人員與外面記帳業
      者李杏玲如何分工？）就是報稅的部分，李小姐是幫我每
      個月寫帳款，後面是2 個月報1 次。（審判長問：李杏玲
      有無幫你記帳？）我公司本身有帳，她只是幫我再重新核
      對、校過以後去報稅。（審判長問：憑證是在你們公司還
      是交給她？）憑證在公司。（審判長問：所以等於是你們
      公司內部有人員，自己再根據憑證來做帳，李杏玲是幫你
      們核對，並且幫你們報營業稅、營利事業所得稅？）對。
      （審判長問：扣繳憑單也是由李杏玲幫你們開的？）是的
      。（審判長問：報稅時，有關申報的規定、稅法的規定，
      對員工薪水扣繳時，扣繳的規定等相關事情，你是否瞭解
      ？）瞭解。（審判長問：你所認知的扣繳憑單是指何意，
      要記哪些事情？）員工領的薪資，扣掉他們應該繳的稅以
      後，就是所謂的扣繳憑單。（審判長問：扣繳憑單是寫哪
      些資料？）應得的薪水及代扣的稅額。（審判長問：所以
      你認為扣繳憑單上面的給付總額這一欄是寫什麼數字？）
      員工的薪資。（審判長問：是應該給的還是已經給的？）
      應該給的。（審判長問：所以應該給但是還有欠錢沒有給
      的部分，也是應該算到給付總額裡面，你這樣認為？）對
      ，那時候我是這樣認為。（審判長問：這個觀念是你自己
      想的，還是有請教過專家？）也不是說自己想，直接認定
      就這樣子。（審判長問：你請李杏玲幫你報稅的時候或是
      幫你開扣繳憑單的時候，你有無問過她說積欠的薪資額要
      不要寫到扣繳憑單裡面？）應該這麼說，因為在93年的時
      候，他們就已經有反應說我欠他們薪水，就要開協調會，
      所以我認定是報稅歸報稅。（審判長問：有無問過李杏玲
      積欠員工薪資的部分，該積欠額是否也要寫到扣繳憑單裡
      面的給付總額裡面？）沒有。（審判長問：所以你是很直
      覺的認為說應該給員工這麼多錢，不管給了沒有，開扣繳
      憑單的話就是要寫進去？）會認為這樣子，那是我以為我
      欠他們的部分我會趕快處理掉，因為我也不想欠他們錢。
      」等語在卷，是堪認被告乙○○就冠岳公司製發之丙○○
      「各類所得扣繳暨免扣繳憑單」中「給付總額」欄所應登
      載之數額，係誤認為應包括實際支付及尚欠未付之薪資數
      額全部。而以被告乙○○此一技術背景出身，對公司財務
      、稅務、會計等事項僅有皮毛認識而未至專精之人，將前
      開所得稅法所稱「應由扣繳義務人於『給付』時，依規定
      之扣繳率或扣繳辦法，扣取稅款... 」之規定誤認係屬應
      給付之薪資數額全部，實非顯無可能。況被告甲○○亦於
      本院審理中供稱：「（審判長問：妳既然沒有做過會計，
      妳有無理財方面或是財務管理方面的背景或經驗？）沒有
      ，我是在徵信社才學的。（審判長問：學什麼？）代辦。
      （審判長問：代辦什麼？）就是跑銀行，貸款。（審判長
      問：帳務與稅務這方面的法令妳懂嗎？）不懂。（審判長
      問：扣繳憑單妳懂不懂？）扣繳憑單有收過，就麻煩人家
      幫我們報稅。（審判長問：扣繳憑單的性質妳是否瞭解？
      ）大概瞭解。（審判長問：什麼性質？）就是在這間公司
      上班領薪水，然後就報稅。（審判長問：領薪水是指已經
      領到的還是應該領到的？）照理講應該是領到才有報稅。
      （審判長問：扣繳憑單應該是把已經領到的才寫進去？）
      看每一家公司吧，我也不曉得，因為我們以前的老闆也是
      通通寫上去，但是我們並沒有領那麼多。（審判長問：就
      是說有欠的照寫上去？）對，比如說被扣錢，老闆也不管
      ，假設1 個月3 萬元，這個月請了半個月假，他也是算3
      萬元扣繳，大部分的公司都是這樣，他並不會把它扣掉，
      他還是按每個月薪水多少錢、上班幾個月這樣報。（審判
      長問：所以縱使有欠薪水的話，一樣把它報進去？）對，
      公司都這樣。」等語在卷，是堪認於扣繳憑單中「給付總
      額」欄內，不論該員工是否確實領得全額薪資，抑或尚有
      欠薪未付，均將員工應得之薪資數額全數列計，而未依前
      開規定僅登載員工實際領得薪資金額之情，實非冠岳公司
      所獨有，而以被告甲○○此一就會計、稅務亦屬外行之一
      般智識之人，甚且就該扣繳憑單「給付總額」欄究應登載
      實領或應領之薪資數額一節，認係各該公司得自行決定之
      公司內部事項，準此，益徵本件被告乙○○前開所稱「『
      給付總額』欄應記載員工應領，而非實領之薪資數額」之
      誤認，尚非顯悖常情，是冠岳公司所製發之證人丙○○「
      各類所得扣繳暨免扣繳憑單」上「給付總額」欄所載之55
      萬8 千元，實係本於被告乙○○就前開所得稅法所稱「給
      付」之解釋應包括「應給付」之薪資之確信而為記載，而
      殊難逕認被告乙○○有何明知該欄位實應記載證人丙○○
      實際領得之薪資數額，仍以丙○○應領之薪資總額55萬8
      千元填入其中而為不實登載之犯意。
（四）再者，被告甲○○於檢察官訊問時以迄本院審理中均辯稱
      ：「我不是冠岳公司的員工，也沒有在冠岳公司上過一天
      班。我在93年間任職於代辦公司，當時曾替冠岳公司辦理
      貸款。93年10月初冠岳公司跳票時，有很多地下錢莊要討
      債，我只是幫忙他們請地下錢莊暫緩，但我不曾替冠岳公
      司處理任何員工薪資發放及稅務的問題。」等語。經查，
      證人即共同被告乙○○於檢察官訊問時及本院審理中供稱
      ：「甲○○從93年10月1 日開始處理冠岳公司的事務，包
      括財務部分。冠岳公司於93年10月11日跳票後，因為我有
      欠李政泰錢，公司便由李政泰接管，我並簽署授權書和讓
      渡書給李政泰。冠岳公司的稅是由我負責申報，我透過記
      帳業者李杏玲幫我報，她是總會計，和冠岳公司配合蠻久
      了。甲○○是10月份才進到冠岳公司幫我處理債務問題，
      因為當時有向民間友人借一些款項，後來公司倒了，一時
      之間還不出那些錢，只好請甲○○幫我去跟他們談，然後
      我從客戶那邊趕快收一些款項進來還他們。我從客戶那裡
      收得的款項先入公司的帳，然後請甲○○幫我去還。除此
      之外，有關公司內部的帳務、稅務，甲○○完全未經手。
      甲○○只幫忙到10月底而已，因為那時有一部份沒有辦法
      處理，公司倒了，大家就散了。」等語甚詳；證人即麗寶
      機構中福營造監工兼被告乙○○之債權人李政泰亦於檢察
      官訊問時證稱：「我曾經與被告乙○○簽署讓渡書及協議
      書，乙○○當時有債務，欠人家很多錢，他麻煩我幫他處
      理，我幫他們擋下債權人，是一位林小姐（即被告甲○○
      ）介紹的。簽署讓渡書是因為我之前借給乙○○50萬元，
      為了避免冠岳公司跳票後公司機器被當鋪拉走。事後乙○○有給我30萬元的報酬。我有替冠岳公司找過2 、3 家業
      者，其他都是乙○○和林小姐自己去，收回來的錢放在甲○○那邊。乙○○跳票後，我跟乙○○、甲○○一起處理
      ，有時乙○○會帶甲○○一起去請款。」等語在卷；又證
      人丙○○於檢察官訊問時及本院審理中亦分別證稱：「我
      在冠岳公司任職時，公司負責人都是乙○○，但到公司結
      束前1 個月換成李政泰，當時還有另一個女生（即被告甲○○），錢是那個女生負責。」、「我認識楊玉如、李杏
      玲，楊玉如是冠岳公司的出納，李杏玲好像是幫公司記帳
      的業者。冠岳公司有聘用會計人員，換了好幾個。到93
      年10月31日你從冠岳公司離職時為止，甲○○來公司沒有
      多久，時間很短，應該是在公司結束營業前1 、2 個月才
      進來，之前甲○○不是公司的員工。」等語明確。又被告
      乙○○於93年10月11日簽署之授權書，確係載明「本人乙○○... 於93年10月11日23時整點起全權授權委託予李政
      泰君.. .處理本人名下之公司冠岳精密工業股份有限公司
      內外之所有相關事務，內含債權以及現有資產... 。」等
      語無訛，此亦有該授權書1 份附卷可憑，益徵前開證人乙○○、丙○○、李政泰所證冠岳公司於93年10月初即因財
      務危機而委託李政泰、甲○○等人代為處理債權、債務問
      題一節，堪信為真。再者，揆諸證人即共同被告乙○○，
      證人丙○○、李政泰分別於檢察官訊問時及本院審理中所
      述，各該證人均未曾證稱冠岳公司之任何員工薪資發放或
      稅務申報事宜係由被告甲○○負責處理。是綜上證人即共
      同被告乙○○，證人丙○○、李政泰所證情節，堪認冠岳
      公司本身設有會計及出納人員，並有委外之記帳業者，冠
      岳公司之稅務係由該委外記帳業者李杏玲負責申報。至被
      告甲○○則確非冠岳公司之員工，其僅於冠岳公司93年10
      月初發生財務危機跳票之際，應被告乙○○之要求，與被
      告乙○○、證人李政泰共同為冠岳公司處理債務問題，冠
      岳公司向債務人請得款項後，將取得之款項交由被告甲○○代為償還與冠岳公司之債權人，而無任何積極證據足認
      與被告甲○○與冠岳公司內部員工薪資發放及稅務申報事
      宜有關，是自亦難認事涉冠岳公司員工薪資及稅務申報事
      項之證人丙○○「各類所得扣繳暨免扣繳憑單」係被告甲○○所製作開立，並有何以此方式於業務上所製作之文書
      為不實登載並據以行使，而使冠岳公司逃漏稅捐之情。
四、綜上所述，本件公訴人認被告乙○○、甲○○分別涉犯之上
    開罪嫌，其所舉證據顯尚未達於通常一般之人均不致有所懷
    疑，而得確信其為真實之程度。此外，本院復查無其他積極
    證據，足資證明被告乙○○、甲○○有何公訴人所指此上揭
    犯行，是此部分核屬不能證明被告2 人犯罪。揆諸首揭法條
    、判例要旨及說明，應諭知被告乙○○、甲○○無罪之判決
    ，以昭審慎。
據上論斷，應依刑事訴訟法第301 條第1項，判決如主文。
本案經檢察官吳美文到庭執行職務。
中    華    民    國    99    年    4     月    22    日
                  刑事第十一庭審判長法  官  蔡榮澤
                                    法  官  汪曉君
                                    法  官  林蕙芳
以上正本證明與原本無異。
如不服本判決應於收受判決後10日內向本院提出上訴書狀，並應
敘述具體理由。其未敘述上訴理由者，應於上訴期間屆滿後20日
內向本院補提理由書( 均須按他造當事人之人數附繕本) 「切勿
逕送上級法院」。
                                    書記官  莊凱男
中    華    民    國    99    年    5     月    3     日

司法院資訊處製作；財團法人民間司法改革基金會備份。
